臺灣高雄地方法院刑事判決
111年度訴字第143號
公  訴  人  臺灣高雄地方檢察署檢察官      
被      告  陳虹芳


            李勇漢



上列被告因傷害等案件，經檢察官提起公訴（110年度偵字第256
33號），本院判決如下：
    主  文
陳虹芳犯公然侮辱罪，處罰金新臺幣伍仟元，如易服勞役，以新
臺幣壹仟元折算壹日。又犯傷害罪，處拘役參拾日，如易科罰金
，以新臺幣壹仟元折算壹日。
李勇漢犯傷害罪，處拘役肆拾日，如易科罰金，以新臺幣壹仟元
折算壹日。
    犯罪事實
一、陳虹芳與李勇漢同為址設高雄市○鎮區○○○街000巷00號社區
    大樓之住戶，2人於民國110年10月9日16時許，在該大樓中
    庭，因故發生爭執，陳虹芳竟基於公然侮辱之犯意，在上開
    不特定多數人得見共聞處所，以「幹你娘機掰」等語辱罵李
    勇漢，足以貶損李勇漢名譽；陳虹芳復基於傷害之犯意，徒
    手攻擊並拉扯李勇漢衣物，致李勇漢受有頸部紅、右前臂紅
    、擦傷併紅、左前臂擦傷之傷害；李勇漢亦基於傷害之犯意
    ，徒手毆打陳虹芳，致陳虹芳受有左眉腫、右頂部擦傷併腫
    之傷害。
二、案經李勇漢、陳虹芳訴由高雄市政府警察局前鎮分局報告臺
    灣高雄地方檢察署檢察官偵查起訴。
    理  由
壹、證據能力部分
一、供述證據部分
　　按被告以外之人於審判外之陳述，雖不符前4條之規定，而
    經當事人於審判程序同意作為證據，法院審酌該言詞陳述或
    書面陳述作成時之情況，認為適當者，亦得為證據；當事人
    、代理人或辯護人於法院調查證據時，知有第159條第1項不
    得為證據之情形，而未於言詞辯論終結前聲明異議者，視為
    有前項之同意，刑事訴訟法第159條之5定有明文。查本案認
    定事實所引用卷內被告以外之人於審判外之陳述，檢察官、
    被告陳虹芳、李勇漢2人於本院審理時均表示同意其作為本
    案證據之證據能力（見訴字卷第44-45頁），於辯論終結前
    亦未對該等證據之證據能力聲明異議，本院復審酌前揭陳述
    作成時之情況，並無違法取證之瑕疵，亦認以之作為證據為
    適當，是本案有關被告以外之人於審判外之言詞或書面陳述
    等供述證據，依上開法條意旨，自均得採為認定事實之依據
    。
二、非供述證據部分
　　至於卷內所存經本院引用為證據之非供述證據，與本件待證
    事實間均具有關連性，且無證據證明係公務員違背法定程序
    所取得，是依刑事訴訟法第158條之4反面解釋，自有證據能
    力。
貳、實體部分
一、認定犯罪事實所憑證據及理由
　　訊據被告陳虹芳坦承犯罪事實欄所載之公然侮辱犯行，且坦
    承於上開時、地與告訴人即被告李勇漢有肢體接觸，然否認
    有何傷害犯行，辯稱：是因為李勇漢打我，我要正當防衛才
    和他拉扯，但我沒有真的打到他。被告李勇漢亦否認有傷害
    犯行，辯稱：因為陳虹芳一直抓著我，我只是要把陳虹芳揮
    開，我沒有打她，是陳虹芳自己跌倒才受傷等語。經查：
㈠、被告陳虹芳公然侮辱犯行部分
    陳虹芳於上開犯罪時、地以「幹你娘機掰」等語辱罵告訴人
    李勇漢之事實，業據陳虹芳於警詢、偵查及本院審理中坦承
    在卷（見警卷第15頁、偵卷第23頁、審訴卷第33頁、訴字卷
    第93頁、第113頁），核與證人即告訴人李勇漢於警詢、偵
    查中之證述情節相符（見警卷第9頁、偵卷第23頁），故此
    部分事實，足堪認定。而「幹你娘機掰」在社會通念及口語
    意義上均含輕侮、鄙視之意，客觀上當足使受辱罵者感受難
    堪、屈辱而貶損人格評價，即屬侮辱之行為。至陳虹芳雖一
    度辯稱：是因為李勇漢先罵我靠爸（臺語）、三字經，我才
    回罵他，我主張正當防衛等語。然查，李勇漢於偵查、審理
    中均否認有辱罵陳虹芳之事實（見偵卷第23頁、訴字卷第43
    頁），卷內亦查無其他證據可證此部分事實。況刑法第23條
    前段規定正當防衛不罰之違法阻卻事由，係以行為人對於現
    在不法之侵害，本乎防衛自己或他人之權利意思，在客觀上
    有時間之急迫性，並實施反擊予以排除侵害之必要性，且其
    因而所受法益之被害，亦符合相當性之情形，予以實施防衛
    行為者，始稱相當（最高法院84年度台上字第3449號判決意
    旨參照）。依陳虹芳所陳述之案發情節，縱李勇漢於案發時
    確有以上開言詞辱罵陳虹芳，陳虹芳在聽聞後再回罵之行動
    ，是否仍屬面對現在不法侵害，已屬有疑，客觀上亦非排除
    現在不法侵害必要且有效之行為，故陳虹芳稱其是為正當防
    衛始以「幹你娘機掰」公然侮辱李勇漢，洵不足採。
㈡、被告陳虹芳傷害犯行部分
  ⒈查證人即告訴人李勇漢於警詢時證稱：我於110年10月9日16
    時許到家樓下到垃圾，陳虹芳一看我就罵我國罵，然後拉我
    衣服，用手抓我脖子、手臂，還動手打我。陳虹芳是徒手打
    我頸部、臉部、胸部、手臂等部位，用手抓住我頸部、手臂
    ，用拳頭打傷我胸部及臉部，打很多下等語（見警卷第9頁
    ）。
　⒉又衝突結束後，李勇漢前往杏和醫院，經診斷受有頸部紅7x0
    .3公分，右前臂紅2x0.2公分、1x0.1公分，擦傷併紅11x0.5
    公分，左前臂擦傷1x1公分等傷害，此有杏和醫院110年10月
    9日乙診字第78020號乙種診斷證明書1份可參（見警卷第17
    頁），考量李勇漢上開紅、擦傷等傷勢部位分別位於頸部、
    左右前臂，與其證稱遭陳虹芳徒手抓傷及攻擊部位等情節吻
    合，堪認李勇漢前開指證陳虹芳之傷害情節，可以採信，且
    與李勇漢所受之上開傷勢，有相當因果關係，是李勇漢上揭
    所陳，堪以補強。
  ⒊況查，陳虹芳於警詢時已自承：對方應該被我手臂抓傷等語
    （見警卷第14頁）；於本院審理中復自承：我在現場有和李
    勇漢拉扯，就是拉他的衣服，我覺得拉扯時人會受傷，但我
    還是跟他拉扯，當下李勇漢打我，我想要反擊，應該在拉扯
    的時候，我的指甲有可能碰到他等語（見訴字卷第111-112
    頁、第114頁），均坦承其主觀上知悉李勇漢可能因而受傷
    之情形下，猶與李勇漢發生肢體衝突，足見其有傷害之犯意
    甚明。
  ⒋至陳虹芳雖辯稱其是為正當防衛始與李勇漢拉扯等語，然按
    互毆係屬多數動作構成單純一罪而互為攻擊之傷害行為，縱
    令一方先行出手，而還擊之一方在客觀上苟非單純對於現在
    不法之侵害為必要排除之反擊行為，因其本即有傷害之犯意
    存在，則對其互為攻擊之還手反擊行為，自無主張防衛權之
    餘地。是雙方相互毆打、扭打，與單方面遭人毆打，出於自
    衛阻擋之情形即有所不同，尚無從主張正當防衛。查陳虹芳
    於警詢時陳稱：對方用拳頭打我的頭，之後我就倒在地上頭
    流也，之後我爬起來要去打他沒打到等語（見警卷第14頁）
    ，可見陳虹芳攻擊李勇漢當時，其主觀上係為起身反擊，而
    並非自我防衛。況證人即被告2人同大樓住戶李陸國英於本
    院審理中證稱：110年10月9日下午約4點，我們倒完垃圾後
    ，鄰居很久沒見面，就在大門中庭進來的椅子那裡彼此問候
    聊天，後來就聽到2個人在爭吵的聲音，我瞄了一下就起身
    離開等語（見訴字卷第100-103頁），足認案發當時被告陳
    虹芳與李勇漢2人係相互不滿、爭執，而均有傷害之動機。
    再如前所述，李勇漢之傷勢部位包含頸部紅7x0.3公分，倘
    如陳虹芳所述，其僅是要防衛自己免於遭受李勇漢之傷害，
    當可以雙手抓住李勇漢攻擊自己之手臂，或盡量脫身遠避李
    勇漢身旁即可，實無必要繼續與李勇漢拉扯甚至傷及李勇漢
    頸部，故案發當時其實係與李勇漢互毆（詳如後述），揆諸
    上開說明，陳虹芳自不得主張正當防衛。
㈢、被告李勇漢傷害犯行部分
  ⒈證人即告訴人陳虹芳於警詢及偵查中證稱：10月9日16時許，
    在崗山東街79巷8號大樓中庭，對方（按，即李勇漢）當時
    要打電話要約人來打我爸爸，我就跟他說：不要傷害我爸爸
    。他就說：他沒有要叫人傷害他。又罵靠爸及幹你娘等字眼
    ，就開始對我動手，用拳頭打我的頭，之後我就倒在地上頭
    流血，之後我爬起來要去打他沒打到，他又出手打我臉跟頭
    及出腳踢我腹部，現在有耳鳴的情況，之後他就離開，後來
    警方就到了等語（見警卷第14頁、偵卷第23頁）。
　⒉另衝突發生後，陳虹芳前往杏和醫院，經診斷受有左眉腫4x2
    公分，右頂部擦傷併腫4x2公分等傷害，有杏和醫院110年10
    月9日乙診字第78019號乙種診斷證明書1份（見警卷第19頁
    ）可佐，案發現場亦攝得陳虹芳流血之照片3張（見訴字卷
    第63-65頁）。審酌陳虹芳腫脹之傷勢情形及部位，顯係以
    外力施加於人體始能造成，且陳虹芳於案發時身體確有血流
    痕跡，上情均與陳虹芳證稱其遭李勇漢用拳頭毆打頭部且之
    後倒地流血之情節相符，堪認陳虹芳前開指證遭李勇漢毆打
    之傷害情節，並非虛妄，而與其所受上開傷勢有相當因果關
    係。
　⒊至被告李勇漢雖辯稱其完全沒有毆打陳虹芳，係陳虹芳自行
    跌倒才受傷等語。然查，關於陳虹芳案發時跌倒受傷之情形
    ，被告李勇漢於本院審理中係稱：陳虹芳站在我面前，自己
    後腦著地，臉朝上的倒下等語（見訴字卷第113頁）。而如
    上所述，本件陳虹芳之傷勢尚包括「左眉腫4x2公分」，若
    果如李勇漢所言，陳虹芳係自己臉朝上向後仰倒才造成本件
    傷勢，實無可能造成位於臉部前方左眉部位之傷勢，此反而
    與陳虹芳稱遭李勇漢毆打臉部、頭部之情形較為相符，足認
    李勇漢所辯，不足採信。
二、綜上所述，本案事證明確，被告2人上開犯行均堪以認定，
    應依法論科。
參、論罪科刑
一、核被告陳虹芳所為，係犯刑法第309條第1項之公然侮辱罪及
    刑法第277條第1項之傷害罪；被告李勇漢所為，則係犯刑法
    第277條第1項之傷害罪。被告陳虹芳所犯上開2罪，犯意個
    別，行為互殊，應予分論併罰。　　
二、爰以行為人之責任為基礎，審酌被告陳虹芳、李勇漢均為智
    識成熟之人，不思以理性方式解決雙方糾紛，陳虹芳於不特
    定人得共見共聞之處所以不堪言語辱罵李勇漢，2人並徒手
    互毆對方致雙方受有犯罪事實欄所載傷勢，所為均不足取。
    復考量被告2人之犯後態度，本案犯罪動機、目的，犯罪時
    所受刺激，陳虹芳以言詞辱罵、2人均徒手傷害對方之犯罪
    手段與情節，李勇漢所受人格、名譽損害程度，雙方所受傷
    勢之犯罪所生損害，及被告2人於本院審理中自陳之智識程
    度、職業、家庭經濟生活狀況與個人健康狀況（因涉及被告
    2人個人隱私，不於本判決內揭露，詳參訴字卷第115-116頁
    ），前均無其他前科之素行等一切情狀，分別量處如主文所
    示之刑，並分別諭知易服勞役及易科罰金之折算標準。
據上論斷，應依刑事訴訟法第299條第1項前段，判決如主文。
本案經檢察官王清海提起公訴，檢察官郭武義、甘雨軒到庭執行
職務。
中　　華　　民　　國　　111 　年　　10 　　月　　7　　日
                  刑事第十三庭  審判長法　官  葉文博
                                      法  官  陳俊宏
                                      法  官  翁瑄禮
以上正本證明與原本無異。
如不服本判決應於收受送達後20日內向本院提出上訴書狀，並應
敘述具體理由；如未敘述上訴理由者，應於上訴期間屆滿後20日
內向本院補提理由書（均須按他造當事人之人數附繕本）「切勿
逕送上級法院」。
中　　華　　民　　國　　111 　年　　10　　月　　7 　　日
                                      書記官  張婉琪
附錄本案論罪科刑法條：
刑法第309條第1項
公然侮辱人者，處拘役或九千元以下罰金。
刑法第277條第1項
傷害人之身體或健康者，處五年以下有期徒刑、拘役或五十萬元
以下罰金。